【裁判字號】    98,訴,1362
【裁判日期】    990119
【裁判案由】    侵權行為損害賠償
【裁判全文】
臺灣臺南地方法院民事判決              98年度訴字第1362號
原      告  甲○○
被      告  乙○○
上列被告因妨害名譽案件，原告提起刑事附帶民事訴訟請求損害
賠償，經本院刑事庭裁定移送前來，本院於民國99年1月5日言詞
辯論終結，判決如下：
    主  文
被告應給付原告新台幣貳拾萬元及自民國九十九年一月六日起至
清償日止，按週年利率百分之五計算利息。
原告其餘之訴駁回。
訴訟費用由被告負擔十分之一，餘由原告負擔。
    事實及理由
一、本件原告主張：
  (一)兩造為兄妹關係，被告因與原告發生糾紛而心生不滿，竟基
    於意圖散布於眾之犯意，自96年5 月6日起至同年5月11日止
    ，密集接續於PChome之個人新聞台"馬拉地部落"網站，以文
    字指摘、發表標題為「同意網站上不論私事，只是消毒」等
    文章、內容為「我妹相信自己的幻聽幻覺，指名道姓地亂批
    評家人：：我妹患我躁鬱症，而且已出現幻聽幻覺：：：我
    妹沒有尊重老媽，在家擺了一堆偶像符咒：：我妹近些年無
    業，官司訴訟纏身：：她在房間偷聽家人閒聊以作為網上爆
    料題材：：會議上她言盡挑撥之能，發人陰私，似小鬼上身
    。」等不實事項或攸關原告私德之事，對原告道德形象、人
    格評價、社會地位俱屬負面貶抑之內容文字，藉由上開部落
    格登載於網際網路上，使不特定之多數人得以瀏覽而散布之
    ，足以毀損原告之名譽。
  (二)刑事98年4月8日出庭，被告又使計稱原告在家中開瓦斯自殺
    ，致原告被關進嘉南療養院。原告跟行政院陳情申訴，至今
    仍在成大就醫，精神病的藥副作用太大，被關使原告人生全
    毀。6 月30日被告又躲不出庭（傷害罪），被告自小欺負原
    告，已為人父又是傳教士，不改其性，家父一走又欺負原告
    ，自2007年至今，又作偽證，律師教會會幫他，檢察官給他
    多次機會，也輕放他，原告也多次給被告機會，被告卻謊報
    原告自殺，讓原告被社區罵。
  (三)又被告稱其未曾收受上開刑事判決書，惟於上開刑事案件開
    庭時，刑事庭法官曾告知被告宣判的時間，並勸被告認錯且
    與原告和解，事後原告亦曾Email 予被告，惟被告並無誠意
    。
  (四)並聲明：被告應給付原告200 萬元，及自起訴狀繕本送達被
    告本人之翌日即99年1月6日起至清償日止，按年利率百分之
    五計算利息。
二、被告則以：
  (一)被告否認上開刑事判決認定之事實，且被告未曾收受該刑事
    判決書，而原告確有精神病之病史。又原告稱：被告曾說原
    告是為了錢而害死父親，還要母親等語，被告予以否認，被
    告從未說過上開言語。
  (二)並聲明：原告之訴駁回，訴訟費用由原告負擔。
三、兩造不爭事項：
    被告與原告係兄妹關係，被告因於民國96年2月4日與原告發
    生糾紛，自96年5月6日起至同年5月11 日止，連續在PChome
    之個人新聞台「馬拉地部落」網站，以文字指摘、發表內容
    為「我妹相信自己的幻聽幻覺，指名道姓地亂批評家人：：
    我妹患有躁鬱症，而且已出現幻聽幻覺：：我妹沒有尊重老
    媽，在家擺了一堆偶像符咒：：我妹近些年無業，官司訴訟
    纏身：：她在房間偷聽家人閒聊以作為網上爆料題材：：會
    議上她言盡挑撥之能，發人陰私，似小鬼上身。」等事項或
    攸關原告私德之事。經本院於98年9 月25日判決被告犯散布
    文字誹謗罪，處拘役50日，已告確定。
四、得心證之理由：
  (一)按所謂名譽為個人之人格在社會生活上所受之評價，至於一
    個人之名譽是否受減損，而構成名譽之侵害，則端視主張被
    誹謗者之身分、地位以及社會一般大眾對其所主張誹謗之內
    容之合理反應，是否足以使被誹謗者為大眾所憎恨，或使其
    感覺到羞恥，受到輕視、羞辱，或使大眾對被誹謗者喪失信
    心，或不願與之友善地交往等情觀之。而所謂「足以毀損他
    人名譽之事」，乃指對於被害人包括自然人及法人在社會上
    所保持之人格及聲譽地位，因加害者之指摘或傳述，達於足
    以毀損之程度而言，
  (二)參酌世界衛生組織甚且將憂鬱症、癌症及愛滋病等病症，列
    為21世紀危害人類健康最嚴重之疾病；近年透過媒體經常性
    之報導，罹患憂鬱症或躁鬱症之人，常有自殺、傷害他人、
    刷爆信用卡等不理性行為之印象，彷彿一顆隱藏於群體中之
    不定時炸彈，已深入人心，促使一般大眾對憂鬱症、躁鬱症
    患者普遍感受到威脅，嚴重缺乏信賴感，視之為一種不名譽
    之病，造成患者亦不敢正視自身問題，而成為社會拒斥之對
    象，此種現象，在精神醫學暨社會文化結構未有進步與成熟
    之前，任意指摘他人係憂鬱症或躁鬱症患者，足使被誹謗者
    為社會大眾所排斥，或使其感覺到羞恥，受到輕視、羞辱，
    或使群體對被誹謗者喪失信心等情，應可確定。
  (三)被告於網路上指摘上開網路文字，對原告道德形象、人格評
    價、社會地位，均屬負面、貶抑之評價，衡情足以毀損原告
    之名譽，且被告雖未於所發表之文章中指名道姓，惟參照連
    結依該等網路文章之內容，仍足以使不特定人知悉所指摘之
    人係原告，以達貶損原告名譽，並藉網路散布之目的甚明。
    而被告以上開文章發表網路部落格上，使不特定之人均得公
    開見聞，且其所述之內容亦無涉公益，所用文字亦有貶抑告
    訴人之惡意，是已無從以憲法保障之言論自由作為卸責之詞
    。
  (四)再被告因本件妨害名譽案件，經本院98年度易字第161 號刑
    事判決處拘役50日，如易科罰金，以新臺幣1,000 元折算壹
    日確定在案，有調閱之上開刑事案卷可稽。被告確有妨害名
    譽之侵權行為事實，堪以認定。
五、按因故意或過失不法侵害他人權利者，負損害賠償責任；不
    法侵害他人之身體、健康、名譽、自由、信用、隱私、貞操
    ，或不法侵害其他人格法益而情節重大者，被害人雖非財產
    上之損害，亦得請求賠償相當之金額，民法第184條第1項前
    段、第195條第1項前段分別定有明文。又非財產上損害之慰
    撫金數額，究竟若干為適當，應斟酌兩造身分、地位、經濟
    狀況、加害程度及其他各種情形，俾為審判之依據（最高法
    院86年度台上字第511號、第3537 號判決意旨參照）。按原
    告為57年次，碩士畢業，目前未婚，現擔任學校行政人員，
    收入約每月3 萬餘元，名下無任何財產，而被告乙○○係原
    告之兄，52年次，已婚，碩士畢業，名下有房屋1筆、土地3
    筆、投資2筆，其財產總額達3,246,800元，為兩造所自陳，
    並有稅務電子閘門財產所得調件明細表附卷可憑，爰審酌兩
    造之身分、地位、經濟能力及所受精神上痛苦等一切情狀認
    原告請求非財產上損害以20萬元為適當。
六、綜上，原告依據侵權行為之法律關係，請求被告給付原告
    200,000元，及民事起訴狀繕本送達被告本人翌日即99年1月
    6日起至清償日止，按年息百分之5計算之利息，為有理由，
    應予准許；逾此範圍之請求，為無理由，應予駁回。
七、據上論結，本件原告之訴為一部有理由，一部無理由，依民
    事訴訟法第87條第1項、第79條，判決如主文。
中    華    民    國    99    年    1     月    19    日
                  民事第三庭    法  官  周素秋
以上正本係照原本作成。
如對本判決上訴，須於判決送達後20日內向本院提出上訴狀。
中    華    民    國    99    年    1     月    19    日
                                書記官  洪浩容


司法院資訊處製作；財團法人民間司法改革基金會備份。
